【裁判字號】    92,交聲,159
【裁判日期】    920930
【裁判案由】    聲明異議
【裁判全文】
臺灣嘉義地方法院交通事件裁定                    九十二年度交聲字第一五九號
    原處分機關  交通部公路總局嘉義監理所
    受處分人    甲○○
    即異議人
右列受處分人因違反道路交通管理處罰條例案件，對於交通部公路總局嘉義區監理所
於九十二年六月十六日所為之處分（原處分案號：嘉監裁字第裁７０—Ｌ00000
000號），聲明異議，本院裁定如左：
    主  文
原處分撤銷。
甲○○不罰
    理  由
一、原處分意旨略以：異議人即受處分人甲○○於民國九十一年六月十二日下午八時
    十分許駕駛車牌號碼三Ｋ—三０四九號黑色自小客車，沿台一線由南向北行經嘉
    義縣民雄鄉○○路口時，不依交通號誌指示行駛，致與同時間沿嘉義縣民雄鄉○
    ○路由西往東行駛之李坤佑駕駛車牌號碼ＹＬ—七三四九號墨綠色自小客車發生
    碰撞，案經嘉義縣警察局以嘉縣警交字第Ｌ00000000號舉發違反道路交
    通管理事件通知單，舉發異議人「不依交通號誌指示行駛且起駛前未讓行進中之
    車輛先行而肇事」，異議人不服嘉義縣警察局之舉發，分別於九十一年八月七日
    、九十二年五月二十八日向本所陳情，經本所於九十二年六月三日以九十二年嘉
    監裁字第０８１１１號函請嘉義縣警察局查明，嘉義縣警察局於九十二年六月十
    日以嘉縣警交字第０９２００４２２６０號函覆：研判異議人甲○○不依交通號
    誌指示行駛（涉嫌闖紅燈），且起駛前未讓行進中之車輛先行而肇事，舉發並無
    不當等語。本所爰於九十二年六月十六日以嘉監裁字第裁７０—Ｌ000000
    00號裁決書，依道路交通管理處罰條例第四十五條第一項第十款、第六十三條
    第一項規定，裁罰異議人罰緩新台幣六百元整，並記違規點數一點云云。
二、聲明異議意旨略以：緣聲明人於九十一年六月十二日約二十時十分許，駕駛三Ｋ
    —三０四九號自小客車，於台一線由南向北行駛，途經民雄鄉○○路○段與東榮
    路口交岔路口處，設有道路行車管制號誌燈（該號誌正常狀態中），聲明人經目
    視本車道為綠燈，且減速慢行，又曾於距行車停止線及行人穿越道之前亦已再次
    察看前面左右，確無人車（但於東榮路西邊路口處因該車道紅燈中，停有自小客
    車一輛待變燈中）始繼續行進，聲明人於北上車道因仍為綠燈，又將車速減慢而
    繼續行進中，依其常理與規定加油提高速率安全通過十字路口處是為駕車者實務
    之實例，然因聲明人正在備妥加油加速之前，卻於左邊東榮路口處（即西邊）以
    飛飆式的超越該車道雙黃線及停車待變中之小客車衝出另一輛小客車即為李坤祐
    所駕ＹＬ—七三四九號自小客車，而撞擊聲明人以慢車行駛中之前車頭（並非警
    方所指：我停車時號誌是綠燈，我剛起步…等本末倒置之說法），以致保險桿中
    之護皮被由左邊撞擦抽出至右邊及車頭嚴重受損，嗣經聲明人訴請台灣高雄地方
    法院以九十一年度雄簡字第四０七二號審理，結果足認本件事故係因李坤祐闖紅
    燈所造成，李坤祐應負全部責任之損害賠償，但嘉義區監理所依然制作不當裁決
    。又據警方９２、６、１０嘉縣警交字第０九二００四二二六０號函說明二指稱
    係聲明人停車時號誌是綠燈，我剛起步等之研判，而李坤祐駕駛ＹＬ—七三四九
    號自小客車沒有減速，也沒有停車等，同時函示兩造均不依交通號誌指示行駛，
    均涉闖紅燈，如此無規則的罰則實難令人心服，特聲明異議請撤銷原處分等語。
三、按汽車駕駛人，爭道行駛有起駛前，不讓行進中之車輛、行人優先通行者，處新
    臺幣六百元以上一千八百元以下罰鍰，固為道路交通管理處罰條例第四十五條第
    一項第十款所明定。惟查：本件經函調台灣高雄地方法院九十一年度雄簡字第四
    ０七二號原告江簡幼即通安汽車貨運行、訴訟代理人甲○○（即本件異議人）訴
    請被告李坤祐（即本件車禍相對人）、被告李建謀損害賠償案全卷，依該判決結
    果認定：「原告與被告李坤祐於本件事故發生之時，均指稱對方闖越紅燈致肇事
    ，惟被告李坤祐於本院審理中雖積極找尋證人以實其抗辯，然並無結果；而原告
    所舉目擊證人李應郎則於九十二年一月二十一日到庭證稱：『事故當時伊騎腳踏
    車在民雄縱貫路附近的一條街上（指東榮路），由西向東往中正大學方向，停等
    紅燈時，伊看到一部深色車子，與伊同方向，從伊左邊快速闖過紅燈，和另一部
    由南往北方向行駛的黑色車子，在已過中線的路口處發生碰撞，當時是黑色車子
    的車頭與深色車子的右後車身發生擦撞，深色車子往前開後又迴轉後停下，是深
    色的車子闖紅燈。伊回家後第二天，想到黑色車子好像是甲○○開的，就打電話
    去問甲○○，他說有發生車禍』等語，核與ＹＬ—七三四九號自小客車、系爭小
    客車之顏色、車損情形大致相同，亦與道路交通事故調查報告表所載事故後系爭
    小客車停在交岔路口靠北側、被告之小客車車頭朝西之情形相符，應認證人李應
    郎上開證述可信。足認本件事故係因被告李坤祐闖越紅燈所造成。」等語以觀，
    異議人甲○○並無任何過失可言，且是在已過中線的路口始發生碰撞。參以台灣
    省嘉雲南區行車事故鑑定委員會鑑定結果函覆異議人亦稱：「肇事路口設有行車
    管制號誌，本案純屬號誌問題，因雙方各執一詞，本會未便鑑定」等語，是本件
    難認異議人有違反道路交通管理處罰條例第四十五條第一項第十款規定之情事。
    此外復查無其他積極證據證明異議人有何交通違規之行為，即難認原裁決機關所
    為之處分為適法，從而異議人聲明異議，請求撤銷本件裁決處分，為有理由，自
    應由本院撤銷原處分，並諭知異議人不罰。
據上論結，應依道路交通管理處罰條例第八十七條第二項，道路交通案件處理辦法第
二十條，裁定如主文。
中      華      民      國      九十二      年      九    月    三十    日
                              臺灣嘉義地方法院交通法庭
                                    審判長法  官  夏  金  郎
                                          法  官  劉  瓊  雯
                                      法  官  陳  俞  婷
右正本證明與原本無異。
如不服本裁定，應於裁定送達後五日內向本院提出抗告狀（應附繕本）。
中      華      民      國      九十二      年      九    月    三十    日
                                          書記官  李  彩  娥


司法院資訊處製作；財團法人民間司法改革基金會備份。
